臺灣宜蘭地方法院小額民事判決
111年度羅小字第273號
原      告  和泰產物保險股份有限公司

法定代理人  莊瑞德  


訴訟代理人  陳巧姿  
            游文瑞  
            黃志傑  
被      告  林昀萱  
上列當事人間請求侵權行為損害賠償事件，本院於民國111年8月
23日言詞辯論終結，判決如下：
    主  文
一、被告應給付原告新臺幣(下同)2萬6,241元，及自111年2月24
    日起至清償日止，按週年利率百分之5計算之利息。
二、原告其餘之訴駁回。
三、訴訟費用由被告負擔2分之1，餘由原告負擔。
四、本判決第1項得假執行。被告如以2萬6,241元為原告供擔保
    後，得免為假執行。
　　事實及理由
壹、程序方面：
　　本件被告經合法通知，未於言詞辯論期日到場，核無民事訴
    訟法第386條所列各款情事，爰依原告之聲請，由其一造辯
    論而為判決。　　
貳、實體方面：
一、原告主張：原告承保訴外人鄭南田所有車牌號碼000-0000號
    自用小客車（下稱系爭車輛）之車體損失險。而被告於109
    年1月24日晚間10時2分許，騎乘車牌號碼000-0000號普通重
    型機車，行經宜蘭縣五結鄉五結中路2段與同路段375巷路口
    時，本應注意車前狀況，並隨時採取必要之安全措施，且依
    當時情形並無不能注意之情事，竟疏未注意及此，撞擊停放
    於五結中路2段右側路邊之系爭車輛，致系爭車輛受有損害(
    下稱系爭車禍)。原告已依據保險契約給付鄭南田系爭車輛
    維修費用5萬1,195元(含零件3萬7,150元、烤漆8,501元及工
    資5,544元)，自得依保險法53條第1項規定，代位取得鄭南
    田之損害賠償請求權。為此，爰依民法第191條之2、第196
    條、保險法第53條等規定，聲明請求被告應給付5萬1,195元
    ，並加計自起訴狀繕本送達翌日起算之法定遲延利息。
二、被告經合法通知，未於言詞辯論期日到場，亦未提出書狀作
    何聲明陳述。
三、得心證之理由：
  ㈠原告主張之上開事實，業據其提出宜蘭縣政府警察局羅東分
    局交通分隊道路交通事故當事人登記聯單、宜蘭縣政府警察
    局道路交通事故初步分析研判表、道路交通事故現場圖、系
    爭車輛行車執照、蘭揚汽車股份有限公司羅東服務廠估價單
    、車損照片及發票（見本院卷第13頁至第35頁）等件為證，
    並經本院調閱警方處理本件事故之調查卷宗核閱無訛，此有
    宜蘭縣政府警察局羅東分局111年1月25日警羅交字第111000
    2322號函檢附之道路交通事故調查報告表、調查筆錄及現場
    相片（見本院卷第43頁至第63頁）等件附卷可稽。而被告經
    合法通知，未於言詞辯論期日到場爭執，復未提出書狀答辯
    供本院斟酌，堪信原告主張之事實為真正。
  ㈡按汽車、機車或其他非依軌道行駛之動力車輛，在使用中加
    損害於他人者，駕駛人應賠償因此所生之損害，民法第191
    條之2定有明文。又不法毀損他人之物者，被害人得請求賠
    償其物因毀損所減少之價額，民法第196條亦定有明文。次
    按被保險人因保險人應負保險責任之損失發生，而對於第三
    人有損失賠償請求權者，保險人得於給付賠償金額後，代位
    行使被保險人對於第三人之請求權，保險法第53條第1項亦
    有明文。被保險人因保險人應負保險責任之損失發生，而對
    於第三人有損失賠償請求權者，於保險人履行賠償之義務後
    ，其損失賠償請求權於賠償金額範圍內，即當然移轉於保險
    人，並於被保險人或保險人通知該第三人時，對於該第三人
    發生效力（最高法院88年度台上字第1901號判決意旨參照）
    。又按物被毀損時，被害人除得依民法第196條請求賠償外
    ，固不排除民法第213條至第215條之適用。惟修復費用以必
    要者為限，如係以新品換舊品，應予折舊（最高法院82年度
    台上字第892號判決意旨參照）。
  ㈢查被告就系爭車禍之發生有過失，已如前述，且系爭車輛受
    有損害與被告之行為間具有相當因果關係，依上開規定，鄭
    南田自得請求被告賠償因此所生之損害。又原告已依約給付
    保險金，有前開估價單及發票在卷可憑，是依前述說明，原
    告代位請求被告負賠償責任，自屬有據。
  ㈣故系爭車輛因系爭車禍所致損害而需修繕之金額應為零件費
    用3萬7,150元、工資（含鈑金及塗裝）費用1萬4,045元（5,
    544+8,501）。惟系爭車輛修復所使用之零件，常情應係以
    新零件更換損壞之舊零件，揆諸前揭說明，自應將零件折舊
    部分予以扣除。而系爭車輛於108年2月出廠，有系爭車輛行
    車執照在卷可稽，則系爭車輛自出廠至系爭車禍事故發生時
    即109年1月24日止，使用期間為1年。依行政院所頒固定資
    產耐用年數表及固定資產折舊率之規定，【非運輸業用客車
    、貨車】之耐用年數為5年，依定率遞減法每年折舊1000分
    之369，另依營利事業所得稅查核準則第95條第6項規定「固
    定資產提列折舊採用定率遞減法者，以1年為計算單位，其
    使用期間未滿1年者，按實際使用之月數相當於全年之比例
    計算之，不滿1月者，以1月計」，則扣除零件折舊後之修復
    費用應為2萬3,442元（詳如附表計算式），加計必要之工資
    （含鈑金及塗裝）費用1萬4,045元後，合計系爭車輛所受損
    害為3萬7,487元（23,442元+14,045元=37,487元）。
  ㈤另按損害之發生或擴大，被害人與有過失者，法院得減輕賠
    償金額，或免除之，民法第217條第1項定有明文。不論加害
    人之行為係故意或過失，僅須被害人就損害之發生或擴大，
    有應負責之事由，基於衡平原則及誠實信用原則，即有過失
    相抵原則之適用。且此項規定之目的，在謀求加害人與被害
    人間之公平，故在裁判上法院得以職權減輕或免除之（最高
    法院85年台上字第1756號判例意旨參照）。準此，民法第21
    7條第1項規定之責任減輕或免除，非為抗辯，而為請求權一
    部或全部之消滅，故於民法第217條規定之要件具備時，法
    院得不待當事人之主張，逕以職權減輕賠償金額或免除之。
    且於原告因代位被代位人之權利而向被告求償時，亦應承繼
    被代位人之過失，而有該條之適用。查被告於上述時地，有
    未注意車前狀況之過失，致發生系爭車禍，已如前述，然觀
    諸現場照片，系爭車禍發生時，系爭車輛雖係靠路邊停放，
    然車身明顯橫跨於路面邊線兩側，因而佔用車道，堪認鄭南
    田於前開時地停放系爭車輛，足以妨害他車通行。再者，依
    道路交通事故調查報告表(二)及初步分析研判表亦同認，被
    告疏未注意車前狀況雖為肇事主因，然鄭南田在顯有妨害他
    車通行處所停車，亦為肇事原因。故本院斟酌系爭車禍發生
    經過、被告與鄭南田違反注義務之程度，認為被告疏未注意
    車前狀況，為本件交通事故之肇事主因，鄭南田在顯有妨害
    他車通行處所停車，為肇事次因，應由被告負70%之過失責
    任，而鄭南田則應自負30%之過失責任，準此，被告就本件
    侵權行為應負之賠償金額為2萬6,241元(37,487元x70%=26,2
    41元，元以下四捨五入)。
  ㈥另按給付無確定期限者，債務人於債權人得請求給付時，經
    其催告而未為給付，自受催告時起，負遲延責任。其經債權
    人起訴而送達訴狀，與催告有同一之效力；又遲延之債務，
    以支付金錢為標的者，債權人得請求依法定利率計算之遲延
    利息；應付利息之債務，其利率未經約定，亦無法律可據者
    ，週年利率為百分之5，民法第229條第2項、第233條第1項
    前段及第203條，分別定有明文。查被告經原告起訴請求賠
    償上開損害而未為給付，原告自得依上開規定，請求被告加
    付遲延利息。從而，原告請求被告給付自起訴狀繕本送達被
    告之翌日即111年2月24日（見本院卷第73頁）起至清償日止
    ，按週年利率5%計算之利息，自屬有據。
四、綜上所述，原告依民法第191條之2、第196條、保險法第53
    條等規定，請求被告給付2萬6,241元，及自111年2月24日起
    至清償日止，按週年利率百分之5計算之利息，為有理由，
    應予准許；逾此範圍之請求，為無理由，應予駁回。
五、本件原告勝訴部分，係就民事訴訟法第436條之8適用小額訴
    訟程序所為被告敗訴之判決，依民事訴訟法第436條之20之
    規定，應依職權宣告假執行。並依同法第436條之23準用第4
    36條第2項，適用同法第392條第2項規定，依職權宣告被告
    如預供擔保，得免為假執行。
六、訴訟費用負擔之依據：民事訴訟法第79條。
中　　華　　民　　國　　111 　年　　9 　　月　　6 　　日
                  羅東簡易庭  法　官  蔡仁昭
以上正本證明與原本無異。
如不服本判決，應於送達後20日內，以判決違背法令為理由，向
本院提出上訴狀並表明上訴理由（上訴理由應表明：(一)原判決
所違背之法令及其具體內容；(二)依訴訟資料可認為原判決有違
背法令之具體事實），如於本判決宣示後送達前提起上訴者，應
於判決送達後20日內補提上訴理由書（須附繕本）。
如委任律師提起上訴者，應一併繳納上訴審裁判費。
中　　華　　民　　國　　111 　年　　9 　　月　　6 　　日
                          　　書記官　劉婉玉　　　　　　　　
附表：
折舊時間           金額
1年折舊值          37,150×0.369=13,708
第1年折舊後價值    37,150-13,708=23,442